臺灣彰化地方法院民事裁定　100年度司執消債更更字第2號
聲　請　人
即債務人　　鄭紫綾原名：鄭玟.
相　對　人
即債權人　　合作金庫商業銀行股份有限公司
法定代理人　劉燈城
代　理　人　陳宗惠
相　對　人
即債權人　　台北富邦商業銀行股份有限公司
法定代理人　韓蔚廷
相　對　人
即債權人　　國泰世華商業銀行股份有限公司
法定代理人　汪國華
代　理　人　吳俊鴻
相　對　人
即債權人　　兆豐國際商業銀行股份有限公司
法定代理人　蔡友才
代　理　人　李維倫
相　對　人
即債權人　　花旗（台灣）商業銀行股份有限公司
法定代理人　管國霖
相　對　人
即債權人　　渣打國際商業銀行股份有限公司
法定代理人　曾璟璇
相　對　人
即債權人　　豐（台灣）商業銀行股份有限公司
法定代理人　李鐘培
相　對　人
即債權人　　臺灣新光商業銀行股份有限公司
法定代理人　李增昌
代　理　人　陳建富
相　對　人
即債權人　　板信商業銀行股份有限公司
法定代理人　劉炳輝
代　理　人　周緯欣
相　對　人
即債權人　　聯邦商業銀行股份有限公司
法定代理人　李憲章
代　理　人　張釗深
相　對　人
即債權人　　玉山商業銀行股份有限公司
法定代理人　曾國烈
代　理　人　洪瑞霞
相　對　人
即債權人　　大眾商業銀行股份有限公司
法定代理人　陳建平
代　理　人　李如鵑
相　對　人
即債權人　　日盛國際商業銀行股份有限公司
法定代理人　黃錦瑭
相　對　人
即債權人　　中國信託商業銀行股份有限公司
法定代理人　辜松
相　對　人
即債權人　　永豐商業銀行股份有限公司
法定代理人　邱正雄
代　理　人　王光民
上列當事人聲請消費者債務清理事件，本院裁定如下：
    主  文
債務人所提如附件所示之更生方案應予認可。
債務人在未依更生條件全部履行完畢前，其生活程度應受如附表
所示標準之限制。
    理  由
一、緣花旗（台灣）商業銀行股份有限公司與美商花旗銀行股份
    有限公司依企業併購法申請分割，花旗（台灣）商業銀行股
    份有限公司為承受營業之既存銀行並變更法定代理人為管國
    霖（見98年度司執消債更字第13號卷（一）第95頁）；永豐
    商業銀行股份有限公司承受永豐信用卡股份有限公司對債務
    人之債權（見98年度司執消債更字第13號卷（二）第56頁）
    ；渣打國際商業銀行股份有限公司之法定代理人於程序中變
    更為曾璟璇（見98年度司執消債更字第13號卷（二）第193
    頁）豐（台灣）商業銀行股份有限公司依企業併購法承受
    「香港商香港上海豐銀行股份有限公司」所分割之資產、
    負債及在台分行部分營業並變更法定代理人為李鐘培（見98
    年度司執消債更字第13號卷（三）第37頁），均依法聲明承
    受本件程序，核無不合，應予准許。
二、按債務人有薪資、執行業務所得或其他固定收入，法院認更
    生方案之條件公允者，得不經債權人會議可決，逕依債務人
    之聲請或依職權以裁定認可更生方案，消費者債務清理條例
    （以下簡稱本條例）第64條第1項定有明文。次按本條例之
    立法目的，係為使不幸陷入經濟困境之人得以清理債務、重
    建生活，並在清理過程中能保有符合人性尊嚴之最低基本生
    活，是更生方案之認可，應審酌除最低生活需求外，債務人
    能否負擔該方案之條件以及債權人與債務人間之權利義務關
    係是否公允；又所謂公允，應審酌債權人與債務人之利益衡
    平、債務人之償債能力與清償誠意以及社會公益等因素為綜
    合判斷。末按法院為認可之裁定時，因更生方案履行之必要
    ，對於債務人在未依更生條件全部履行完畢前之生活程度，
    得為相當之限制，亦為本條例第62條第2項所明定。
三、經查：
 （一）本件債務人鄭紫綾前經本院裁定開始更生程序在案，目
       前受僱於秀傳醫療財團法人彰濱秀傳紀念醫院，平均每
       月收入約為新台幣（下同）35,905元（包含民國99年全
       年收入388,698元、99年年終獎金34,309(100年1月領取)
       、100年1月至7月收入總額259,194元，計算式：(388698
       ＋34309＋259194)÷19＝35905，元以下四捨五入。），
       無其他本條例施行細則第21條第4項所載其他收入，名下
       亦無不動產等高價值之財產，此有本院97年度消債更字
       第294號裁定、薪資轉帳存摺與秀傳醫療財團法人彰濱秀
       傳紀念醫院之薪資資料表影本、債務人99年度稅務電子
       閘門財產所得調件明細表及本院訊問筆錄附卷可稽（見
       98年度司執消債更字第13號卷（一）第3頁；100年度司
       執消債更更字第2號卷(以下簡稱本案卷)第111至120、44
       、134頁），堪認確有固定收入。
 （二）債務人現年31歲（69年次），大學畢業，配偶蔡豐祺於
       98年4月3日死亡，須自行扶養未成年、無收入而無謀生
       能力且不能維持生活之幼女（96年次），目前與其女兒
       於台中市租屋居住，此有債務人與女兒之內政部戶政司
       戶役政資料電子閘門系統戶籍資料查詢結果表、債務人
       陳報狀、債務人之女兒99年度稅務電子閘門財產所得調
       件明細表及債務人提出之房屋租賃契約影本在卷可憑（
       見本案卷第14至15、43、122至124頁）。
 （三）債務人之配偶蔡豐祺於生前雖有向新光人壽保險股份有
       限公司（以下簡稱新光人壽）投保人壽保險；惟該保單
       業於98年12月6日失效，過去亦無理賠金、生存金之領取
       紀錄，此有新光人壽陳報狀附卷可參（見本案卷第26頁
       ）。此外，債務人將勞工保險局就其配偶蔡豐祺死亡後
       所為勞保喪葬津貼、遺屬津貼給付，扣除喪葬開銷後之
       餘款，於富邦人壽保險股份有限公司（以下簡稱富邦人
       壽）投保壽險，本欲將該壽險之保單價值準備金作為自
       己及女兒遭遇生活困境時之準備金；惟該保單現已解約
       ，為盡力處理債務，願將餘款250,000元納入更生方案作
       為清償之用，此有債務人99年4月16日提出到院之財產及
       收入狀況報告書、富邦人壽陳報狀、勞工保險局函、本
       院訊問筆錄與債務人所提更生方案附卷足憑（見本院98
       年度司執消債更字第13號卷（二）第88至89頁、本案卷
       第66至68、69至82、133、144頁）。
 （四）按司法院秘書長99年12月6日秘台廳民二字第0990025363
       號函之意旨，各法院辦理消費者債務清理事件，不宜逕
       以內政部或直轄市政府公告之各地區每人每月最低生活
       費（係以各地區最近一年平均每人消費支出100分之60定
       之）為唯一標準；復經本院參考卷附行政院主計處家庭
       收支調查平均每人每月消費支出計算表所示最新統計資
       料，台中市99年度平均每人每月消費生活支出金額約
       19,627元，較100年5月31日內政部台內社字第
       1000104989號公告100年7月1日至12月31日台灣省最低生
       活費每人每月10,244元高約9,383元（計算式：000000
       00000＝9383），兩者金額相差甚鉅，則若以台灣省最低
       生活費，作為判斷債務人於台中市生活支出之標準，實
       屬過苛（見本案卷第195至199頁）。是以，本院認應以
       台中市最近一年（目前最新統計資料為99年）平均每人
       消費支出之百分之60即約11,776元（計算式：19627×
       0.6＝11776，元以下四捨五入）作為判斷居住於台中市
       之債務人生活必要支出數額是否合理之參考標準，始較
       接近台中市生活物價水準。則依本件債務人每月收入約
       35,905元，扣除所提更生方案每期清償金額13,000元，
       僅餘22,905元可作為個人及其女兒生活必要支出來源，
       其金額雖高於台灣省最低生活費每人每月計算之總額
       20,488元（計算式：10244×2＝20488）；惟已低於依台
       中市99年平均每人消費支出百分之60計算之總額即約
       23,552元（計算式：19627×0.6×2＝23552，元以下四
       捨五入）。此外，債務人為提高清償成數，展現償債誠
       意，願將更生方案履行期間延長至8年共96期，將總清償
       比例提高至60.93％，此有債務人提出之更生方案在卷可
       佐（見本案卷第144頁）。
四、綜觀上開事實，債務人及受其扶養之人，願意承受低於台中
    市低收入戶之生活程度，債務人並願將履行期間延長至法定
    上限8年。經本院綜合審酌其職業、收入、財產、年齡、學
    歷、身分、扶養費用、生活程度、信用、債權人之受償程度
    及社會公益等各項因素，堪認債務人當下已窮盡其償債能力
    ，壓縮基本生活所需，具備高度清償誠意，核其所提更生方
    案，自屬公允、適當且可行。是以，本件債務人確有固定收
    入，所提更生方案條件公允，且亦無本條例第63條、第64條
    第2項所定不應認可之消極事由存在，自應予認可本件更生
    方案。另為促使債務人履行更生方案，並教育其合理消費觀
    念，爰依本條例第62條第2項之規定，在債務人未依更生條
    件全部履行完畢前之生活程度，裁定為如附表所示之限制。
五、依本條例第67條第2項之規定，債權人為金融機構者，債務
    人得以書面請求最大債權金融機構統一辦理收款及撥付款項
    之作業，併此說明。
六、如不服本裁定，應於裁定送達後10日內，以書狀向本院司法
    事務官提出異議。
中    華    民    國    100    年    12    月    23    日
                  民事第二庭   司法事務官